臺灣新竹地方法院刑事判決　　　　　　　 99年度訴字第320號
公　訴　人　臺灣新竹地方法院檢察署檢察官
被　　　告　吳侖翰
選任辯護人　魏翠亭律師
　　　　　　陳恩民律師
上列被告因違反槍砲彈藥刀械管制條例，經檢察官提起公訴（98
年度偵字第9110號），本院判決如下︰
    主  文
吳侖翰未經許可，寄藏可發射子彈具有殺傷力之改造手槍，處有
期徒刑柒年陸月，併科罰金新臺幣貳拾萬元，罰金如易服勞役，
以新臺幣壹仟元折算壹日，扣案如附表所示之物均沒收。
    犯罪事實
吳侖翰明知可發射子彈具有殺傷力之改造手槍及具有殺傷力之子
彈，為槍砲彈藥刀械管制條例所管制之物品，未經中央主管機關
內政部許可，不得無故寄藏、持有，竟未經許可，基於為他人寄
藏具有殺傷力之改造手槍及子彈之犯意，於民國98年10月間某日
，在新竹市○○路○○道路口附近，受綽號「阿華」之成年男子
委託，為之寄藏具殺傷力之改造手槍4 枝（詳如附表所示）及具
殺傷力之子彈88顆後，即予以藏放在吳侖翰位於新竹市○區○○
路186 巷1 號3 樓住處之房間衣櫥內。嗣於98年12月7 日下午5
時40分許，為警持搜索票在上址查獲，並扣得前揭可發射子彈具
有殺傷力之槍枝及子彈，始查悉上情。
    理  由
壹、程序部分
一、按判決書應分別記載裁判之主文與理由；有罪之判決書並應
    記載「犯罪事實」，且得與理由合併記載，為93年6 月23日
    修正之刑事訴訟法第308 條所明定，參諸其立法理由為：刑
    事有罪判決所應記載之事實應係賦予法律評價而經取捨並「
    符合犯罪構成要件」之具體社會事實，爰參考日本刑事訴訟
    法第335 條第1 項之立法例，將原條文後段所定「並應記載
    事實」修正為「並應記載犯罪事實」，以臻明確。
    按關於非屬犯罪構成要件之犯罪細節，並不屬於有罪判決書
    必要記載之事項，自亦非判決理由所應敘述之範圍（最高法
    院94年台上字第6338號判決參照）；次按，有罪判決書應記
    載之「犯罪事實」，應係指符合犯罪構成要件之具體社會事
    實，如被告犯罪之時間、地點、手段以及其他該當於犯罪構
    成要件而足資認定既判力範圍之具體社會事實；至於構成要
    件以外之其他適用法律事實，例如：刑罰之加重或減輕事由
    ，可無須在「犯罪事實」欄中記載，僅於理由內依刑事訴訟
    法第310 條第4 款記載其理由即足（最高法院94年台非第15
    2 號判決參照）。
二、證據能力之認定
(一)、本件被告吳侖翰之供述，被告及其辯護人未主張係以不正方
    法取得或筆錄記載與實際所述不符合之情形而無證據能力，
    足認被告警詢、偵查中之供述，均屬出於自由意識之陳述，
    無何任意性之瑕疵可指，應具有證據能力。
(二)、次按被告以外之人於審判外之陳述，雖不符前四條之規定，
    而經當事人於審判程序同意作為證據，法院審酌該言詞陳述
    或書面陳述作成時之情況，認為適當者，亦得為證據；又當
    事人、代理人或辯護人於法院調查證據時，知有第159 條第
    1 項不得為證據之情形，而未於言詞辯論終結前聲明異議者
    ，視為有前項之同意，刑事訴訟法第159 條之5第1項、第2
    項分別定有明文。
    查本件被告以外之供述證據及卷內以其記載為內容之文書證
    據，雖屬被告以外之人於審判外之言詞陳述，惟被告及其辯
    護人未於本院言詞辯論終結前就相關證據無證據能力，聲明
    異議，依上開規定，即視為同意於審判程序作為證據，復經
    本院審酌陳述作成時之情況，認為適當，而認得作為本件之
    證據。
(三)、非供述證據部分，被告及其辯護人未於本院言詞辯論終結前
    表示無證據能力，復查其取得過程亦無何明顯瑕疵，而應可
    作為本件之證據。
貳、實體部分
一、認定犯罪構成要件事實所憑之證據及其認定之理由：
(一)、上開犯罪事實，業據被告吳侖翰於本院行準備程序及審理時
    坦承不諱（見本院訴字卷第27至28頁、50至51頁、57頁），
    並有98年12月7 日新竹市警察局搜索扣押筆錄及扣押物品目
    錄表1 份、新竹市警察局槍枝初步檢視報告表及其附件5 份
    、搜索現場及贓證物照片10幀在卷足憑（見偵卷第7 至46頁
    ）；此外，並有改造手槍共4 支（槍枝管制編號：00000000
    00、0000000000、0000000000、0000000000號）與非制式子
    彈88顆扣案可資佐證（扣押物品清單見本院審訴卷第10頁）
    。
(二)、扣案之槍彈經送請內政部警政署刑事警察局鑑驗結果為：
    (1)、槍枝管制編號：0000000000號（欠缺彈匣），認係改造
        手槍，由仿VALTRO廠85COMBAT型金屬模型槍製造之槍枝
        ，車通金屬槍管內阻鐵及加裝金屬撞針而成，擊發功能
        正常，可供擊發適用子彈使用，認具殺傷力。
    (2)、槍枝管制編號：0000000000號，認係改造手槍，由仿
        BERETTA 廠M9型半自動手槍製造之槍枝，車通金屬槍管
        內阻鐵而成，擊發功能正常，可供擊發適用子彈使用，
        認具殺傷力。
    (3)、槍枝管制編號：0000000000號，認係改造手槍，由仿BE
        RETTA 廠84型半自動手槍製造之槍枝，換裝土造金屬槍
        管而成，擊發功能正常，可供擊發適用子彈使用，認具
        殺傷力。
    (4)、槍枝管制編號：0000000000號（含2 彈匣），認係改造
        手槍，由仿BERETTA 廠84型半自動手槍製造之槍枝，換
        裝改造金屬槍管（由原金屬槍管彈室端組合金屬管）而
        成，擊發功能正常，可供擊發適用子彈使用，認具殺傷
        力。
    (5)、送鑑子彈129 顆：16顆，認均係非制式子彈，由金屬
        彈殼組合直徑9.0 ±0.5mm 金屬彈頭而成，採樣5 顆試
        射：4 顆，可擊發，認均具殺傷力；1 顆，雖可擊發，
        惟發射動能不足，認不具殺傷力。24顆，認均係非制
        式子彈，由金屬彈殼組合直徑9.0 ±0. 5mm金屬彈頭而
        成，採樣8 顆試射：7顆，可擊發，認均具殺傷力；1
        顆，雖可擊發，惟發射動能不足，認不具殺傷力。89
        顆，認均係非制式子彈，由金屬彈殼組合直徑7.0 ±0.
        5mm 金屬彈頭而成，採樣30顆試射：22顆，可擊發，認
        均具殺傷力；7 顆，雖可擊發，惟發射動能不足，認不
        具殺傷力等情，有該局99年1 月5 日刑鑑字第09801725
        91號鑑定書1 份暨照片33張在卷可佐（見偵卷第73至77
        頁）。
(三)、又未試射之子彈86顆復經送鑑試射後，鑑定結果為：(1)、11
    顆，經試射：10顆，可擊發，認均具殺傷力；1 顆，無法擊
    發，認不具殺傷力。(2)、16顆，經試射：7 顆，可擊發，認
    均具殺傷力；5 顆，雖可擊發，惟發射動能不足，認不具殺
    傷力；4 顆，無法擊發，認不具殺傷力。(3)、59 顆 ，經試
    射：38顆，可擊發，認均具殺傷力；21顆，雖可擊發，惟發
    射動能不足，認不具殺傷力等情，亦有內政部警政署刑事警
    察局99年2 月5 日刑鑑字第0990015914號函1 份在卷足憑（
    見偵卷第87頁），足見上揭4 支槍枝及非制式子彈共88 顆
    ，均具有殺傷力甚明。
(四)、綜上，堪認被告之自白與事實相符，應可採信，本件事證明
    確，被告寄藏槍彈之犯行堪以認定，應予依法論科。
三、論罪科刑：
(一)、按「寄藏」之受人委託代為保管，其保管之本身所為之「
    持有」，係「寄藏」之當然結果，法律上自宜僅就「寄藏」
    行為為包括之評價，不應另就「持有」予以論罪，最高法院
    74 年 台上字第3400號判例可資參照。
    是核被告吳侖翰寄藏前揭具有殺傷力改造手槍之行為，係犯
    槍砲彈藥刀械管制條例第8 條第4 項之未經許可寄藏其他可
    發射子彈具有殺傷力之改造手槍罪；其寄藏具有殺傷力非制
    式子彈之行為，則係犯槍砲彈藥刀械管制條例第12條第4 項
    未經許可寄藏子彈罪。其以一寄藏行為觸犯上開2 罪名，為
    想像競合犯，應依刑法第55條之規定，從一重之未經許可寄
    藏可發射子彈具有殺傷力之改造手槍罪處斷。
(二)、爰審酌被告明知槍枝及子彈為具有高度危險性之物品，仍任
    意受託而寄藏之，且寄藏之具有殺傷力槍枝之數量達4 支，
    具有殺傷力之非制式子彈更高達88顆，火力強大，對於他人
    生命財產安全具有相當大之潛在危險性，且被告遭查獲前揭
    數量甚多之槍彈時，同時亦查獲大量之甲基安非他命、海洛
    因等第一、二級毒品（所涉施用毒品部分業經本院裁定觀察
    勒戒並執行完畢），亦徵其受託寄藏前揭槍彈之緣由應不單
    純，參以其所寄藏之槍彈數量甚多，堪認其犯罪情節重大，
    兼衡被告犯後已坦認犯行知所悔悟，惟對於前揭槍彈之來源
    、委託人等部分，僅稱係一綽號阿華之人，又稱與該人僅係
    普通朋友，受託寄藏後即無聯絡、找不到人等語（見本院訴
    字卷第57頁），然持有、寄藏槍彈係重大違法行為，是以委
    託被告寄藏前揭槍彈之人必係基於對被告一定之信任，始將
    前揭數量甚多之槍彈委託被告寄藏，況槍彈並非一般人易於
    取得之物，扣案之槍彈亦非不堪使用，委託被告之人又豈會
    於其後全無音訊、無法聯絡，足見被告對於槍枝來源部分仍
    有所隱瞞等一切情狀，並就被告所持有之具有殺傷力之槍彈
    數量綜合評價，量處如主文所示之刑，並就罰金部分諭知如
    易服勞役之折算標準，以示懲儆。
(三)、沒收部分：
    扣案之具有殺傷力之改造手槍4 支（詳如附表所示），為違
    禁物，均應依刑法第38條第1 項第1 款之規定，宣告沒收之
    。至扣案具殺傷力之非制式子彈88顆，已於鑑驗時試射完畢
    而不具殺傷力，扣案之不具殺傷力之槍枝（槍枝管制編號：
    0000000000，見前揭鑑定報告）、不具殺傷力之非制式子彈
    及彈殼等非違禁物；扣案之底火、紅外線瞄準器及槍管等物
    ，並無證據足認係違禁物且與本案無涉，爰均不予宣告沒收
    。又起訴書所載扣案之改造槍枝4 支均含彈匣，然槍枝管制
    編號0000000000號之槍枝未含彈匣一情，有前揭鑑定報告附
    卷足憑（此部分不影響該槍枝具有殺傷力之認定），起訴書
    此部分顯係誤載，併予說明。
(四)、至被告之辯護人雖主張被告係一時失慮而誤觸法網，請求依
    刑法第59條酌減其刑，惟查被告所受託寄藏之具有殺傷力之
    槍枝、子彈數量甚多、火力強大，對社會治安具有相當之危
    險性，且受託寄藏之動機應不單純等情，已如前述，復無其
    他情事足認被告有何情堪憫述之情狀，尚難依刑法第59條予
    以減刑，附此敘明。
據上論斷，應依刑事訴訟法第299 條第1 項前段，槍砲彈藥刀械
管制條例第8 條第4 項、第12條第4 項，刑法第11條前段、第55
條、第42條第3 項前段、第38條第1 項第1 款，判決如主文。
本案經檢察官黃慧倫到庭執行職務。
中    華    民    國    100     年    4   月    22    日
                  刑事第一庭    審判長法  官  陳健順
                                      法  官  朱美璘
                                      法  官  林哲瑜
以上正本證明與原本無異。
如不服本判決應於收受判決後10日內向本院提出上訴書狀，並應
敘述具體理由。其未敘述上訴理由者，應於上訴期間屆滿後20日
內向本院補提理由書(均須按他造當事人之人數附繕本)「切勿逕
送上級法院」。
中    華    民    國   100    年    4     月    22    日
                                      書記官  鍾佩芳
附錄論罪科刑法條：
槍砲彈藥刀械管制條例第8條第4項
未經許可，持有、寄藏或意圖販賣而陳列第1項所列槍枝者，處3
年以上10年以下有期徒刑，併科新臺幣700萬元以下罰金。
槍砲彈藥刀械管制條例第12條第4項
未經許可，持有、寄藏或意圖販賣而陳列子彈者，處5 年以下有
期徒刑，併科新臺幣300萬元以下罰金。
附表：
┌───┬────────────────────────┐
│編 號 │          扣   案   物   品                     │
├───┼────────────────────────┤
│  1   │由仿VALTRO廠85COMBAT型金屬模型槍製造之改造槍枝（│
│      │槍枝管制編號：0000000000號）                    │
├───┼────────────────────────┤
│  2   │由仿BERETTA 廠M9型半自動手槍製造之改造槍枝（含彈│
│      │匣1個，槍枝管制編號：0000000000號）             │
├───┼────────────────────────┤
│  3   │由仿BERETTA 廠84型半自動手槍製造之改造槍枝（含彈│
│      │匣1個，槍枝管制編號：0000000000號）             │
├───┼────────────────────────┤
│  4   │由仿BERETTA 廠84型半自動手槍製造之改造槍枝（含彈│
│      │匣2 個，槍枝管制編號：0000000000號）            │
└───┴────────────────────────┘